臺灣臺北地方法院交通事件裁定　　　　 94年度交聲字第165號
受處分人　　甲○○
即異議人
上異議人因違反道路交通管理處罰條例案件，對於台北市交通事
件裁決所於94年2月2日所為之處分（原處分案號：北市裁二字第
裁22-V00000000號），聲明異議，本院裁定如下：
    主    文
原處分撤銷。
甲○○不罰。
    理    由
一、按法院受理有關交通事件，準用刑事訴訟法之規定，道路交
    通管理處罰條例第89條前段定有明文。參諸最高法院76年台
    上字第4986號判例所示：「認定犯罪事實所憑之證據，雖不
    以直接證據為限，間接證據亦包括在內，然而無論直接證據
    或間接證據，其為訴訟上之證明，須於通常一般之人均不致
    有所懷疑，而得確信其為真實之程度者，始得據為有罪之認
    定，倘其證明尚未達到此一程度，而有合理之懷疑存在而無
    從使事實審法院得有罪之確信時，即應由法院為諭知被告無
    罪之判決」意旨，法院於審理行為人違反道路交通管理處罰
    條例案件，當踐行完畢調查證據之程序後，為事實之認定時
    ，如就原處分機關所認定之行為人違規之事實仍有合理之訴
    訟上懷疑，而無法確信行為人確有該當於道路交通管理處罰
    條例各該處罰條文之構成要件事實者，即應依訴訟上之待證
    事實「倘有懷疑，則從被告之利益作解釋」（in dubio pro
    reo）之證據法則，為有利於受處分人之認定，核先敘明。
二、原處分意旨略以：本件異議人即受處分人甲○○駕駛其所有
    車牌號碼PXK-037號重型機車，於民國94年1月7日18時33 分
    許，在屏東市○○路、自由路口，經警逕行舉發「行經有燈
    光號誌之管制路口闖紅燈」「不聽制止，拒絕停車接受稽查
    而逃逸」之違規，受處分人不服，於94年1月17 日提出申訴
    ，原處分機關函請舉發單位調查結果，仍認受處分人確有前
    開違規行為，乃依道路交通管理處罰條例第53條第1 項（贅
    引第1項）、第60條第1項及第63條第1項之規定，於94年2月
    2日以北市裁二字第裁22-V00000000 號裁決書裁處受處分人
    罰鍰4800元，並記違規點數4點。
三、受處分人聲明異議意旨略以：伊
    （元月七號星期五）伊亦如往常騎車上學、中午下課後便和
    同學在學校附近唸書等語。經查：關於本件違規行為舉發經
    過，雖經本院傳訊舉發本件違規行為之屏東縣警察局交通警
    察隊員警乙○○到庭證稱：「（請陳述受處分人當時違規之
    情形為何？）當時我在民生路自由路的交通崗，當時自由路
    是紅燈，民生路剛好要變綠燈，所以受處分人是闖紅燈。當
    時的違規人是戴全罩式的帽子，身材與我差不多，不是在庭
    的受處分人。」「（你當時有無開發單？）我用指揮棒指揮
    ，但是他跑掉了。」「（受處分人的車子都在台北並沒有去
    過屏東，有何意見？）當時的受處分人不是在庭上的當事人
    的身材。當時車子是從我右邊閃過，我有看到車號，不可能
    看錯。」等語（見本院94年02月25日訊問筆錄），惟訊據受
    處分人堅決否認有何違規行為，辯稱：「我從來沒有去過屏
    東。我的車子是銀灰色的，是SYM-125 的機車」「我本人及
    車子都一直在台北。當天我是在前往銘傳大學的圖書館看書
    中。當天我有載朋友。」等語（見本院94年02月25日訊問筆
    錄），尚與受處分人所聲請傳喚之證人黃琪媛於93年03月11
    日到庭具結證稱：「當時受處分人人在台北，但是罰單是開
    南部的，因為當天我們有在一起，當天我們從快中午的時候
    ，他到台大來找我後，我們就去吃飯吃到快三點，後來就去
    我們學校附近的讀書館看書，看到快八點的時候，受處分人
    是用那部機車送我回去。」等情節相符；且舉發通知單上對
    前開違規車輛之描述為「銀藍」「普重機車」與證人即舉發
    員警乙○○於庭訊時對同一違規車輛之描述為「藍色」「小
    綿羊」有極大差異；又受處分人之
    台北，而本件違規地點係在屏東，且違規車輛係機車而非汽
    車，依一般常情判斷，似不合理；再參酌該舉發員警於庭訊
    時認定本件違規當時之違規人身材與受處分人不符等情節，
    加諸舉發違規當時係94年1月7日下午18時33分許，天色已近
    昏暗等諸多因素綜合研判，益證本件舉發警員舉發之車號發
    生錯誤，應非毫無可能。故而，本件違規舉發關於「違規人
    」、「違規車輛」、「違規地點」既有令人存疑之處，且除
    舉發警員之證述外，並無任何積極證據以資佐證，依據「罪
    疑唯輕」原則，自應對受處分人為有利之認定，是本院認受
    處分人所辯，尚屬可採。
五、綜上所述，本件受處分人堅決否認有何違規行為，舉發警員
    乙○○亦無法明確證明受處分人之違規行為，復查無其他積
    極證據足資證明受處分人確有駕車行經有燈光號誌管制之交
    岔路口闖紅燈之違規行為，本件即有合理之懷疑存在，依首
    揭說明，自應為有利於受處分人之認定，而不得遽予處罰。
    原處分機關未察，以受處分人有前述違規行為為由，依道路
    交通管理處罰條例第53條、第60條第1項、第63條第1項及處
    理細則之規定，對受處分人裁處罰鍰4800元，並記違規點數
    4 點，尚有未洽。從而本件異議為有理由，自應由本院將原
    處分撤銷，改諭知受處分人不罰，以資適法。
據上論斷，應依道路交通案件處理辦法第20條前段，裁定如主文
。
中　　　華　　　民　　　國　　94　年　　3　 月　　22　日
                          交通法庭法  官  趙子榮
右正本證明與原本無異。
如不服本裁定，應於裁定送達後五日內，向本院提出抗告狀。
                                  書記官  林鈴芬
中　　華　　民　　國　　94　　年　　3 　　月　　22　　日
